【裁判字號】    87,易,4176
【裁判日期】    890426
【裁判案由】    詐欺
【裁判全文】
臺灣臺北地方法院刑事判決                        八十七年度易字第四一七六號
    公  訴  人  臺灣臺北地方法院檢察署檢察官
    被      告  己○○
右被告因詐欺案件，經檢察官提起公訴（八十七年度偵緝字第二五五號），本院判決
如左：
    主      文
己○○連續意圖為自己不法之所有，以詐術使人將本人之物交付，處有期徒刑壹年肆
月；又連續以詐術得財產上不法之利益，處有期徒刑參月，應執行有期徒刑壹年陸月
。
    事      實
一、己○○係台北巿復興北路五十號六樓泛星有限公司（以下簡稱泛星公司）負責人
    ，亦係廣東僑豐玩具有限公司（以下簡稱僑豐公司）負責人，明知其個人及泛星
    公司、僑豐公司之財務狀況自民國七十九年開始惡化，陷於困境，已無力支付大
    筆貨款、運費或償還借款，且第一商業銀行世貿分行帳號○○一○一─二號之泛
    星公司帳戶已於七十九年五月一日解約結清，美國運通銀行台北分行帳號000
    000000號己○○帳戶亦已解約結清，並於七十九年四月廿七日被列為拒絕
    往來戶，竟分別基於意圖為自己不法所有使人交付財物及得財產上不法利益之概
    括犯意，隱瞞公司財務狀況惡化，已週轉不靈之事實，連續為下列詐欺行為：
 (一）自八十三年六月廿七日起至八十三年十一月廿八日止，連續在泛星公司上開位
      於台北巿復興北路之辦公室，利用不知情之公司職員「常小姐」以傳真方式陸
      續以其工廠需用布料生產為由，向設於大陸地區福建省福州市之豪褔紡織有限
      公司 (以下簡稱豪褔公司）詐購各式各樣之毛絨布多次，總計購買美金十八萬
      四千四百二十八．一一元（折合新臺幣約五百三十五萬元）之毛絨布，致豪福
      公司陷於錯誤，依指定之時間交付僑豐公司或僑豐公司所所指定位於大陸地區
      之代工廠福州東奎玩具有限公司、廣東經奇玩具有限公司、僑怡玩具企業股份
      有限公司。豪褔公司履次催促己○○依約付款，己○○均予藉故拖延，延至八
      十四年三月間某日始簽發乙張面額新台幣 (下同）五百三十五萬元、到期日八
      十四年四月三十日之票號ＦＣ0000000號本票乙紙以供清償。惟屆期提
      示，為擔當付款人之第一商業銀行世貿分行以該帳戶已經解約及印鑑不符為由
      退票，豪福公司始知上當。
（二）復於八十三年七月三十日在桃園縣蘆竹鄉○○○路八三號十六樓泛太國際顧問
      股份有限公司 (以下簡稱泛太公司）以現金調度一時週轉不便，但翌日即可立
      即還款為由，佯向王褔漲借貸現金三百五十萬元，使王某誤信為真如數交付現
      金。詎隔日己○○卻謊稱一天時間不夠準備，願加計利息二十萬元云云，另簽
      發附表編號一、二票號0000000、0000000號之已拒絕往來之支
      票計二紙予甲○○，詎上開二紙支票屆期經王某提示竟遭簽章不符及帳戶已結
      清等事由分別退票而未獲支付。旋王某之堂兄王連德於八十四年七月間在台北
      巿復興南路僑豐公司找到陳某，己○○乃交付取自地下錢莊之如附表編號三之
      票號0000000號支票與王連德轉交王褔漲以資搪塞。詎屆期提示，該支
      票遭銀行以印鑑不符、存款不足等理由退票，而未獲付款，事後己○○雖償還
      一百四十萬元，餘款二百一十萬元則拒不償還。
（三）繼於八十三年十一月間至八十四年六月間，連續透過不知情之公司職員「常小
      姐」從前開泛星公司辦公室打電話至位於台北巿復興北路五○二號六樓之颿達
      有限公司 (以下簡稱颿達公司）委託該公司遞送郵件，致使颿達公司陷於錯誤
      ，為其提供遞送郵件之服務多次。己○○前後計積欠應給付颿達公司（起訴書
      誤載為王褔漲）之運費三十二萬九千一百七十三元而詐得財產上之不法利益。
      其中於八十四年四月，颿達公司要求陳某先行給付部分費用計二十五萬元，陳
      某乃簽發附表編號四之票號ＦＡ0000000號支票一紙與颿達公司虛應，
      詎上開支票屆期提示遭付款銀行以該支票存款戶已解約為由拒絕付款，颿達公
      司方知受騙。
（四）再於八十四年三月間在台北巿復興南路一段二四三號九樓對戊○○誑言公司營
      運甚佳，須資金擴充業務云云，向戊○○調借五百萬元之支票，己○○則先簽
      發如附表編號五之面額一百萬元支票一紙偽稱屆期清償以取信郭某，並訛稱餘
      額四百萬元數日後另簽發支票補足，使戊○○陷於錯誤，委請其友丙○○簽發
      丙○○在台北巿第一信用合作社建成分社帳戶之發票日分別為八十四年五月三
      十一日及同年七月三十一日、面額各為二百五十萬元之支票二紙，於台北巿復
      興南路一段二四三號九樓交付己○○，陳某騙得五百萬元支票二紙週轉後，就
      其允諾簽發支票補足之四百萬元即未依約交付戊○○，戊○○、丙○○不得已
      而向銀行止付第一張屆期之支票，迨八十四年七月十五日己○○交付上開支票
      屆期，經郭、崔二人持向付款銀行提示，竟因發票人簽章不符且已於七十九年
      四月二十七日已被拒絕往來戶而遭退票，渠二人四處尋己○○出面解決，陳某
      均避不見面，戊○○、丙○○不得已向銀行止付所開具第二張屆期支票，己○○始未能如期取款，卻已取得資金週轉數月之財產上不法利益，並已造成丙○○票據信用損害。
（五）又於八十四年六月底某日在台北巿忠孝東路一段九九號十三樓向丁○○詭稱計
      劃投資十萬美元於莊女所任職之公司，換取莊女之信任，進而於數日後，藉口
      一時資金之需要，將其以個人名義所開立之票號ＦＣ0000000號、到期
      日八十四年七月二十三日、擔當付款人為早已解約結清之上開第一商業銀行世
      貿分行（戶名係泛星公司）、面額七十二萬元之本票乙張交予丁○○，致莊女
      陷於錯誤，交付其所簽發票號一五五九五三號，日期為八十四年七月廿五日，
      付款人為美國運通銀行，面額七十二萬元之支票乙張與己○○。己○○旋於數
      日後之八十四年六月間，先後在台北巿光復南路一○○號中華電視公司內之農
      民銀行等處將莊女所開立之上開支票持向李玉蘭調取現金總計七十二萬元。後
      李玉蘭持莊女所簽發之前揭支票向丁○○追索，莊女為維護自己之商業信用，
      遂於李玉蘭所訂之最後期限八十四年八月十五日簽發五張面額計七十二萬元之
      支票（均已兌現）以換回所該面額七十二萬元之支票，嗣丁○○遍尋己○○無
      著且發現其所簽發之本票已因解約而無從兌現，始知受欺。
二、案經丁○○、王褔漲、颿達公司、戊○○、丙○○、豪褔公司分別訴請暨王褔漲
    訴由台灣板橋地方法院檢察署呈由台灣高等法院檢察署令轉臺灣臺北地方法院檢
    察署檢察官偵查起訴。
    理      由
一、訊據被告己○○固坦承有積欠告訴人豪福公司、颿達公司、甲○○、丁○○貨款
    、運費、借款及有向告訴人戊○○、丙○○借支票之事實，惟矢口否認有何詐欺
    犯行，辯稱：其無詐欺之故意，與告訴人間均僅係單純債務糾紛，簽發已解約或
    拒絕往來之支票、本票係作債權證明之用，均有向告訴人言明；又因其遭地下錢
    莊挾持逼債達二十五天之久，致業務無法經營而不能償債；其並未向甲○○稱僅
    借款一日，且僅分別向丁○○、李玉蘭借款二十五萬元及二十萬元云云。然查：
  （一）前開犯罪事實業據告訴人丁○○、戊○○、丙○○、甲○○及其代理人王連
        德、颿達公司代表人馬麗玉、豪福公司代理人李美惠律師、徐玉蘭律師、楊
        靜嘉律師、庚○○分別於檢察官偵查及本院訊問中指訴歷歷，有各該筆錄在
        卷可憑，核渠等所述被告詐欺手法均相雷同，所為指訴已非無據。
  （二）被告及其所經營之泛星公司、僑豐公司之財務狀況自七十九年間開始已陷於
        週轉不靈，而被告個人設於美國運通銀行台北分行及泛星公司設於彰化商業
        銀行吉林分行、華僑商業銀行儲蓄部之帳戶分別於七十九年四月二十七日、
        同年五月十一日被列為拒絕往來戶各節，迭據被告於偵、審中坦認在卷，並
        有台北市票據交換所票據拒絕往來戶資料四紙、中華徵信所票據拒絕往來戶
        查覆表一紙在卷可稽，再佐以被告供稱其於八十三年間遭地下錢莊挾持逼債
        ，及自承其交付告訴人甲○○代理人王連德如附表三所示之支票係取自地下
        錢莊等情，顯然被告與地下錢莊往來密切，在在均足徵被告並無足夠之經濟
        能力償還鉅額貨款、運費、借款或簽發票據，詎其猶於短期內大量向告訴人
        等訂貨、委請遞送郵件、借款、換票，致積欠債務逾千萬元，其於交易之初
        有不法所有之意圖，至為灼然。
  （三）第一商業銀行世貿分行帳號○○一○一─二號之泛星公司帳戶已於七十九年
        五月一日解約結清，為被告所是認，並有台北市票據交換所退票理由單一紙
        附卷可憑。被告明知該帳戶已解約及其個人美國運通商業銀行台北分行之帳
        戶已拒絕往來，竟猶簽發各該帳戶之支票或本票，並故意使發票人簽章不符
        ，以此無法兌現之票據交付告訴人等供清償貨款、運費或用以調現、換票，
        其有不法所有之意圖甚明。至被告辯稱簽發該等票據僅係供作債權憑證之用
        云云，不惟悖異常情殊甚，且被告於於本院八十八年一月六日訊問中自承借
        款時並未說明此情；告訴人颿達公司代表人馬麗玉、證人即豪福公司總經理
        乙○○於本院訊問中亦分別指述或證稱：被告於交付渠等該票據時，並未說
        明已拒絕往來及作為憑證之用，其若知悉該票已拒絕往來，即不會收受等語
        明確（見本院八十八年一月六日、八十九年一月十二日訊問筆錄），足認被
        告上開所辯，係避重就輕之詞，無可採信。
  （四）被告向告訴人甲○○借款時言明僅借一天乙節，迭據告訴人甲○○及其代理
        人王連德於檢察官偵查及本院訊問中指證不移，被告於本院八十九年四月十
        二日訊問中亦不諱言曾說僅借一天，則其嗣於本院審理中翻異前供辯稱未如
        此說，要屬嗣後卸責之詞，無足憑取。
  （五）被告於八十四年六月底持告訴人丁○○所簽發之支票向李玉蘭調借現金七十
        二萬元，嗣李玉蘭持該支票向告訴人丁○○追索，由告訴人丁○○全數償還
        各節，除據告訴人丁○○指訴甚詳外，並經證人李玉蘭於檢察官偵查中結證
        屬實，又有收據二紙附卷足參，自堪信為真實。
  （六）此外，復有定料單、銷售出貨通知單多紙、匯款申請單、清償資金來源及分
        期付款辦法各乙份、本票及其退票理由單各一紙 (以上為告訴人豪褔公司部
        分）、附表編一至三支票及其退票理由書各三張 (以上為告訴人王褔漲部分
        ）、颿達公司執照、對帳單、支票及其退票理由單各乙紙 (以上為告訴人颿
        達公司部分）、名片、支票及其退票理由單各乙紙 (以上為告訴人戊○○及
        丙○○部分）、被告所開立第一銀行世貿分行0000000號本票、收據
        及切結書各一張 (以上為告訴人丁○○部分）在卷可佐。
    綜上各情參互觀之，及參以被告於積欠上開債務後，不思與告訴人和解，旋避不
    見面，逃匿至大陸，經檢察官通緝始到案，顯係畏罪情虛等情，被告自始有詐欺
    取財及詐欺得利之不法所有意圖至明。所辯無非圖卸刑責之飾詞，洵無足採，犯
    行已堪認定，應予依法論科。
二、按被告分別向告訴人豪福公司、甲○○、戊○○、丙○○、丁○○詐購貨物、現
    金、支票等，核係犯刑法第三百三十九條第一項詐欺取財罪；其以詐術使告訴人
    颿達公司為其提供快遞服務而獲得財產上不法利益，則係犯同條第二項詐欺得利
    罪。被告向告訴人戊○○、丙○○詐得支票二紙所獲得資金週轉數月之不法利益
    ，係詐欺取財之當然結果，不另論罪。被告先後多次詐欺取財及詐欺得利犯行，
    均係時間緊接，方法相同，所犯係構成要件相同之罪名，應分別依連續犯之規定
    論以一罪，並均加重其刑。又被告以一詐欺行為，而侵害告訴人戊○○、丙○○
    二人之法益，為同種想像競合犯，僅論以一罪。其所犯上開詐欺取財與詐欺得利
    二罪間，犯意各別，犯罪構成要件互異，應予分論併罰。再被告利用不知情之「
    常小姐」以遂行其對告訴人豪福公司、颿達公司之詐欺犯行，核係間接正犯性質
    。爰審酌被告犯罪所得甚多，犯罪後復飾詞卸責，顯無悔意，於本案偵查及審理
    中雖積極與告訴人等和解，惟尚未全部達成及履行，及其犯罪之動機、手段、所
    生危害等一切情狀，分別量處如主文所示之刑，並定應執行刑。
據上論斷，應依刑事訴訟法第二百九十九條第一項前段，刑法第五十六條、第三百三
十九條第一項、第二項、第五十五條、第五十一條第五款，罰金罰鍰提高標準條例第
一條前段，判決如主文。
本案經檢察官朱子慶到庭執行職務
中      華      民      國    八十九    年      四      月    二十六    日
                                  臺灣臺北地方法院刑事第八庭
                                      法  官  宋  松  璟
右正本證明與原本無異
如不服本判決應於送達後十日內向本院提出上訴狀
                                      書記官  黃  瑞  芬
中      華      民      國    八十九    年      四      月    二十九    日
附錄本案所犯法條全文
刑法第三百三十九條
意圖為自己或第三人不法之所有，以詐術使人將本人或第三人之物交付者，處五年以
下有期徒刑、拘役或科或併科一千元以下罰金。
以前項方法得財產上不法之利益或使第三人得之者，亦同。
 附  表
┌─┬─┬────┬────┬───┬──┬────┬─────────┐
│編│發│支票日期│支票金額│      │支票│退票日期│                  │
│  │票│        │(新台幣 │付款人│    │        │備              註│
│號│人│(年月日)│ 元)    │      │號碼│(年月日)│                  │
├─┼─┼────┼────┼───┼──┼────┼─────────┤
│  │陳│八十三年│壹佰柒拾│美國運│五七│八十三年│(一)發票人簽章不符│
│一│永│十月    │萬元    │通銀行│一八│  十二月│退票(二)七十九年四│
│  │清│廿三日  │        │台北分│九  │    六日│月廿七日拒絕往來  │
│  │  │      │        │行    │    │        │(三)提示人：王褔漲│
├─┼─┼────┼────┼───┼──┼────┼─────────┤
│  │同│八十三年│貳佰萬元│      │五七│八十四年│(一)發票人簽章不符│
│二│右│十一月  │        │同右  │一四│    八月│退票(二)帳戶已結清│
│  │  │十五日  │        │      │四  │    九日│(三)提示人..王褔漲│
├─┼─┼────┼────┼───┼──┼────┼─────────┤
│  │盧│八十四年│伍拾陸萬│玉山商│五七│八十四年│(一)印鑑不符退票  │
│三│田│八月    │參仟元  │業銀行│一七│    八月│(二)拒絕往來戶(三)│
│  │明│一日    │        │板橋分│六○│    一日│僑豐公司己○○背書│
│  │  │        │        │行    │二  │        │(四)提示人..王褔漲│
├─┼─┼────┼────┼───┼──┼────┼─────────┤
│  │泛│八十四年│貳拾伍萬│第一商│四四│八十四年│(一)帳戶已解約為理│
│四│星│五月二日│元      │業銀行│○三│    五月│由退票(二)提示人：│
│  │有│        │        │世貿分│五三│二日│颿達公司          │
│  │限│        │        │行    │六  │        │                  │
│  │公│        │        │      │    │        │                  │
│  │司│        │        │      │    │        │                  │
│  │陳│        │        │      │    │        │                  │
│  │永│        │        │      │    │        │                  │
│  │清│        │        │      │    │        │                  │
├─┼─┼────┼────┼───┼──┼────┼─────────┤
│  │陳│八十四年│壹佰萬元│美國運│五七│八十四年│(一)發票人簽章不符│
│五│永│    七月│        │通銀行│一九│七月十五│(二)七十九年四月二│
│  │清│  十五日│        │台北分│九  │日      │十七日拒絕往來    │
│  │  │        │        │行    │    │        │                  │
└─┴─┴────┴────┴───┴──┴────┴─────────┘


司法院資訊處製作；財團法人民間司法改革基金會備份。
